【裁判字號】    85,台上,5176
【裁判日期】    851107
【裁判案由】    盜匪等罪
【裁判全文】
最高法院刑事判決                              八十五年度台上字第五一七六號
    上訴人  甲○○
右上訴人因盜匪等罪案件，經台灣高等法院中華民國八十五年八月二十日第二審判決
（八十五年度上重訴字第三一號，起訴案號：台灣台北地方法院檢察署八十四年度偵
字第二四七四九號）後，依職權逕送本院審判，視為被告已提起上訴，本院判決如左
：
    主  文
上訴駁回。
    理  由
本件原判決認定上訴人甲○○曾因搶奪等罪，經台灣高等法院判處無期徒刑，嗣經減
刑為有期徒刑十七年，於民國八十一年八月七日假釋，現仍在假釋期中，仍不知悔改
。八十四年九月十二日凌晨三時許，在台北縣烏來鄉烏來村五十七之三號，與女友陳
秀珠因金錢糾紛而起爭執。陳秀珠以上訴人整日游手好閒，不是男人等語嘲諷，上訴
人竟憤而萌生殺機，即以陳秀珠之絲襪縊勒陳秀珠頸部，致陳秀珠因而窒息死亡。上
訴人為湮滅證據，再以汽油焚燒陳秀珠屍體後，以其所有鋸子支解成六大塊，復以塑
膠袋分裝成四包。嗣以其於同年九月六日在雲仙樂園停車場竊得之ＧＳＰ－八○○號
機車（竊盜部分業經判刑確定），分二次裝載，將陳秀珠屍體棄置於新店市塗潭里猴
湖直潭產業道路邊。同年月二十七日十七時許，上訴人在烏來鄉信賢村烏福檢查哨附
近，適遇黃麗芳向其問路，上訴人因見黃麗芳僅一人騎乘機車獨行，乃圖為自己不法
所有加以強劫犯意，故意指錯方向，而尾隨至同村產業道路一‧七公里處，攔下黃麗
芳，強迫黃麗芳脫除衣服，欲搜劫其財物。因黃麗芳大喊救命，上訴人突萌殺機，以
黃麗芳脫下之內衣，猛勒黃麗芳頸部，致黃麗芳因頸部被勒窒息死亡。上訴人經搜尋
黃麗芳財物後，因見小皮包內僅有零錢等不值錢之物，乃棄而不取。嗣為湮滅證據，
以免為人發現，而將黃麗芳屍體棄置於竹林內。並將黃麗芳所騎機車推至產業道路約
一‧三公里附近之路邊停放，再騎乘其所竊機車逃逸等情。係以上訴人殺死陳秀珠並
以汽油焚燒屍體，支解後以塑膠袋分裝屍塊遺棄部分，迭據上訴人於警訊及第一、二
審偵審中坦承不諱，陳秀珠屍體被支解後遺棄於台北縣新店市塗潭里猴湖直潭產業道
路河岸邊，業據發現屍塊之證人吳明賢證述屬實。而陳秀珠屍體原係無名女屍，經檢
察官督同法醫師相驗，並經台灣高等法院檢察署法醫中心根據相關證據資料解剖鑑定
結果，認死者應為陳秀珠無誤。死者被支解之骨骸殘跡可以是鋼鋸所為。死者死因為
頸部縊勒導致窒息死亡，死後曾被焚燒後再加以支解分屍及棄屍。死者死亡方式為他
殺等情，有驗斷書、法務部調查局檢驗通知書、及台灣高等法院檢察署法醫中心高
檢醫鑑字第六六○號鑑定書附卷可稽。此外復有棄屍用粉紅色塑膠袋壹捲、分屍後擦
手用焚燒過之毛巾壹條、焚燒後衣著殘渣壹片、綠色塑膠殘留物一塊扣案可證，核與
上訴人自白之情節相符。上訴人委有上開犯行堪予認定。又上訴人如何於上揭時地在
烏福檢查哨附近趁黃麗芳問路，意圖劫財，故意誤指山區○○道路，並尾隨攔下黃麗
芳，強迫其脫除衣服，欲搜劫其財物，因黃麗芳喊叫，乃萌殺機，以黃麗芳脫下內衣
猛勒黃麗芳頸部死亡，並將黃麗芳屍體棄置於竹林內各情，亦據上訴人於警訊及檢察
官偵查中與原審審理時自白不諱，復有命案現場及屍體照片二十八幀附卷可證。而黃
麗芳屍體經檢察官督同法醫師相驗，並經黃麗芳之父黃會榮根據黃麗芳生前衣物，及
其陳屍現場所留鞋子、機車鑰匙、家中及機車行李箱鑰匙等遺物，指認死者確係黃麗
芳無訛。上訴人自白亦與事實相符，此部分犯行亦堪認定，為其所憑之證據及認定之
理由。並以上訴人於第一、二審審理中雖曾翻異前供，否認殺害黃麗芳，並以黃麗芳
當日並未辦理進入山地管制區之入山登記，質疑該無名屍體並非黃麗芳，復稱其警訊
筆錄係遭刑求逼供云云。然據證人曹成發即黃麗芳生前男友，於原審證稱當天原與黃
麗芳邀約前往烏來遊覽，因沒空而未陪同前往。黃麗芳生前較任性，常自己一人騎車
出遊亂跑等語。足見黃麗芳當天原曾計劃前往烏來娃娃谷遊玩，且黃麗芳經其父黃會
榮根據遺物指認確係黃麗芳無誤。至於上訴人所辯遭刑求，及黃麗芳未辦入山登記一
節，已為承辦刑警謝坤岳所堅決否認有刑求情事，供稱其自白均係根據其自由陳述等
語，上訴人所辯遭刑求云云復無具體證據足資證明，已難採信。且據證人謝坤岳證稱
上訴人坦承殺害黃麗芳後曾根據其自白帶至現場表演，在上訴人所稱案發時拉扯推倒
黃麗芳機車地點之水溝草叢深處，找獲黃麗芳之另隻（左）鞋子（另隻鞋子於案發
時在陳屍現場發現），有原審勘驗筆錄，及黃麗芳所有鞋子照片附卷可按。苟非上訴
人有上開犯行，何致在上訴人現場表演之地遺留黃麗芳另隻鞋子？何況上訴人於原審
審理中復坦承犯行，並稱確有殺害黃麗芳等語，足證其自白與事實相符。至黃麗芳於
被害當日雖未辦理入山登記而進入山地管制區乙節，經原審履勘烏福檢查哨結果，該
哨管制設施並非完善，且遊客多，該所人手不足，山居民眾基於便民，一向可隨意進
入，遊客可能趁管制人員作業疏失擅自闖入，有勘驗筆錄可參，顯見黃麗芳係乘檢查
哨人員管制疏失騎車闖入案發地點應無疑義。要難執以為有利上訴人之認定，於理由
內詳加說明。核上訴人殺害陳秀珠，並將其屍體焚燒支解後棄置山林，所為係犯刑法
第二百七十一條第一項、第二百四十七條第一項之罪，又上訴人以強劫財物之犯意，
因黃麗芳呼救而殺害黃麗芳，雖因黃麗芳身上無值錢之物而劫財未遂，惟其殺人部分
已既遂，仍應成立懲治盜匪條例第二條第一項第六款強劫而故意殺人既遂罪。且懲治
盜匪條例第二條第一項第六款為強盜殺人罪之特別法，自應優先適用懲治盜匪條例第
二條第一項第六款處斷。公訴意旨認上訴人此部分犯行係犯刑法第三百三十二條第四
款之強盜殺人罪，尚有未洽，起訴所引法條應予變更。上訴人強劫殺死黃麗芳，將其
棄屍山林，所為復犯刑法第二百四十七條第一項之罪。上訴人所犯殺害陳秀珠犯行與
損壞遺棄屍體，及所犯強劫故意殺死黃麗芳，並遺棄其屍體各犯行，均互有方法結果
之牽連關係，應依刑法第五十五條從較重之殺人罪及強劫而故意殺人罪處斷。上訴人
所犯殺人與強劫而故意殺人犯行，犯意各別，罪名各異，應併合處罰。公訴意旨認有
牽連關係，應從一重處斷亦有未洽，併予明。因認第一審適用懲治盜匪條例第二條
第一項第六款、第八條，刑法第二百七十一條第一項、第二百四十七條第一項、第五
十五條、第三十七條第一項、第五十一條第一款、第八款、第三十八條第一項第二款
，並審酌上訴人曾因搶奪等罪，經法院判處無期徒刑，於減刑後假釋中猶一再犯罪，
且於殺害陳秀珠後，復以汽油焚燒並支解為六塊，予以遺棄。又黃麗芳因途遇上訴人
向其問路，即萌強劫及殺意，將其扼死，足見其手段殘忍絕滅人性，惡性重大，有使
其永久與社會隔絕之必要，以及其犯罪後之態度等一切情狀，就殺人部分，量處死刑
並依法宣告褫奪公權終身；就強劫故意殺人部分亦量處死刑，並依法宣告褫奪公權終
身，復定其應執行之刑為死刑及褫奪公權終身。支解屍體之鋸子一把，為上訴人所有
，且係供犯罪所用之物，雖未扣案但不能證明已經滅失，仍併予宣告沒收，為無不合
，予以維持，駁回上訴人在第二審之上訴，經核尚無違誤，原判決認事用法均無不合
。本院復經戒慎審核，於斟酌至再後，仍認原審已盡職權調查能事，復就上訴人有利
、不利之事證，俱加注意而未有違失情形，其量定刑度亦無可議之處，爰予維持，期
以彰顯法治尊嚴，並維法律秩序。上訴應予駁回。
據上論結，應依刑事訴訟法第三百九十六條第一項，判決如主文。
中      華      民      國    八十五    年      十      月      七      日
                              最高法院刑事第八庭
                                  審判長法官  紀  俊  乾
                                        法官  吳  雄  銘
                                        法官  劉  敬  一
                                        法官  洪  清  江
                                        法官  李  璋  鵬
      右正本證明與原本無異
                                              書  記  官
中      華      民      國    八十五    年     十一     月      八      日


司法院資訊處製作；財團法人民間司法改革基金會備份。
